臺灣桃園地方法院民事判決　　　　　　　　　　　　　九十一年度訴字第八五○號
　　原　　　告　乙　○
　　訴訟代理人　何朝棟律師
　　被　　　告　甲○○
右當事人間拆屋還地事件，本院判決如左：
    主    文
被告應將坐落於桃園縣龍潭鄉○○○段四方林小段八二之一地號土地上，如附圖所示
編號Ｂ之建物（面積零點零零壹捌公頃）拆除，並將土地返還予原告。
訴訟費用由被告負擔。
本判決第一項於原告以新臺幣壹拾陸萬元為被告供擔保後，得假執行。但被告如於假
執行實施前，以新臺幣肆拾柒萬柒仟柒佰柒拾貳元為原告預供擔保，得免為假執行。
    事    實
一、原告方面：
  （一）聲明：除假執行之金額外，餘均如主文第一項所示。
  （二）陳述：原告係桃園縣龍潭鄉○○○段四方林小段八十二之一地號之土地所有
        權人，被告王鎮○○○○段八二之一二八地號之土地所有人，其未經原告之
        同意，自民國八十二年起無權占用原告前揭地號土地搭設建物，經原告以存
        證信函催告請求被告返還土地，被告均置之不理，爰依民法第七百六十七條
　　　　前段起訴請求被告拆除前揭地上建物，返還土地與原告。
  （三）證據：提出所有權狀、地籍圖各一紙及被告所有土地之土地登記謄本一份、
        協議書一紙、大溪地政事務所函五份為證。
二、被告方面：被告未於最後言詞辯論期日到場，惟據其以前言詞辯論其期日陳稱：
  （一）聲明：原告之訴駁回，如受不利判決，願供擔保請准宣告假執行。
  （二）陳述：被告所有之房屋是向訴外人建商購買的，被告並不知道建商出售的房
        屋有占用原告之土地，當時興建時是地主與建商共同指界完成無誤後才動工
        建造，七十三年十一月十四日被告與建商間的購屋糾紛一案聲請鄉公所調解
        ，原告當日亦參加，當時調解項目之一是有關本建物是否合法，當天調解人
        員會同地主（即本件原告）、建商與本件被告至現場會勘，原告皆未表示有
        占用其地之情況，且原告亦曾於七十三年間以存證信函通知被告占用系爭地
        號種植農作物，要求被告剷除，亦未對系爭建物的合法性表示異議，遲至今
        日才提出訴訟，請求原告依照民法第七百九十六條規定價購被告占用部分。
  （三）證據：提出台灣桃園地方法院檢察署檢察官九十年度偵字第五八七三號不起
        訴處分書一份、存證信函、桃園縣龍潭鄉調解委員會通知各一紙為證。並聲
        請傳喚證人陳吉清。
    理    由
一、本件被告未於最後言詞辯論期日到場，核無民事訴訟法第三百八十六條各款所列
    情形，爰依原告之聲請，由其一造辯論而為判決。
二、原告主張原告係桃園縣龍潭鄉○○○段四方林小段八十二之一地號之土地所有權
    人，被告王鎮○○○○段八二之一二八地號之土地所有人，其未經原告之同意，
    自民國八十二年起無權占用原告前揭地號土地搭設建物；被告則以占用原告系爭
    土地之房屋是向建商購買的，被告並不知道有占用原告之土地之情形，且其間原
    告有數次機會可向被告主張拆屋還地，惟原告皆未主張，遲至今日才提出訴訟，
    請求原告依照民法第七百九十六條規定價購被告占用部分云云以資置辯。
三、經查原告起訴主張其係桃園縣龍潭鄉○○○段四方林小段八十二之一地號之土地
    所有權人，被告王鎮○○○○段八二之一二八地號之土地所有人，其未經原告之
    同意，無權占用原告前揭地號土地搭設建物乙情，業據原告提出系爭土地所有權
    狀、地籍圖各一紙及被告所有土地之土地登記謄本一份、大溪地政事務所函五份
    為證，互核屬實，原告此部分主張應堪信為真實。被告雖抗辯：占用原告系爭土
    地之房屋是被告向訴外人建商購買的，被告並不知道有占用原告之土地之情形，
    且其間原告有數次機會可向被告主張拆屋還地，惟原告皆未主張，遲至今日才提
    出訴訟，請求原告依照民法第七百九十六條規定價購被告占用部分云云，惟按所
    有人對於無權占有者，得請求返還之；對於妨害其所有權者，得請求除去之；民
    法第七百六十七條定有明文。本件被告所有之建物占用原告所有之上開土地，且
    其與原告間就占用系爭土地部分並無任何合法權源，即屬無權占有無疑，被告雖
    抗辯占用系爭土地之地上建物是向訴外人建商所購得，伊並不知悉云云，惟查被
    告無法證明訴外人建商建築上開建物系屬有權占有，被告得基於占有連鎖效應主
    張亦屬有權占有之情，是其所辯，尚難採信。至被告抗辯原告曾於七十三年間以
    存證信函通知被告將占用系爭土地種植蔬菜部分剷除；以及原告曾參加被告與訴
    外人建商購買相鄰系爭土地（同小段八二之一二八地號）及占用系爭土地之地上
    建物之買賣糾紛調解會議等情，惟此均未能證明原告於七十三年間即已知悉被告
    占用系爭土地乙節遲未主張拆屋還地之權利，原告現時行使權利有何於法相違之
    處，被告此部分所辯，亦屬於法無據，應予駁回。
四、至被告抗辯原告應依照民法第七百九十六條對被告占用原告土地進行價購乙節，
    按民法第七百九十六條規定『土地所有人建築房屋逾越疆界者，鄰地所有人如知
    其越界而不即提出異議，不得請求移去或變更其建築物。但得請求土地所有人，
    以相當之價額，購買越界部分之土地，如有損害，並得請求賠償。』惟主張鄰地
    所有人知其越界而不即提出異議者，應就此項之事實負舉證之責任，又所謂之越
    界情事，非依客觀情事，可認之建築房屋已有越界建築情形定之，而係應就鄰地
    所有人個人之情事定之，最高法院四十五年台上字第九三一號判例、五十八年台
    上字第二九一九號判決可資參照。本件被告執前開情詞置辯，惟既為原告所否認
    ，揆諸前開說明，被告即應就原告明知被告之前手有逾越疆界建築，而消極的不
    即時提起異議乙節負舉證之責，惟其僅陳稱原告於系爭建物興建當時即為鄰地之
    所有人，應有認知越界之可能云云，惟此洵屬臆測推斷之詞，不足採信，而被告
    迄未就原告等明知有越界情事乙事舉證以實其說，則被告前開所辯，殊無可採，
    被告應確屬無權占有原告前揭土地無訛。
五、從而原告依據民法第七百六十七條前段起訴請求被告應將坐落於桃園縣龍潭鄉○
    ○○段四方林小段八二之一地號土地上，如附圖所示編號Ｂ之建物（面積零點零
    零一八公頃）拆除，並將土地返還予原告，即無不合，應予准許。
六、原告陳明願供擔保，聲請宣告假執行，核無不合，爰酌定相當擔保金額予以准許
    。
七、據上論結，原告之訴為有理由，依民事訴訟法第三百八十五條第一項前段、第七
    十八條、第三百九十條第二項，第三百九十二條判決如主文。
中　　　華　　　民　　　國　　九十一　　年　　　十　　　月　　　八　　　日
                                        臺灣桃園地方法院民事第一庭
~B法　　　官　陳清怡
右為正本係照原本作成
如對本判決上訴須於判決送達後廿日內向本院提出上訴狀
中　　　華　　　民　　　國　　九十一　　年　　　十　　　月　　　八　　　日
~B書　記　官　楊文雄
